臺灣臺北地方法院刑事判決　　　　　　　94年度訴緝字第33號
公　訴　人　臺灣臺北地方法院檢察署檢察官
被　　　告　乙○○
上列被告因偽造文書等案件，經檢察官提起公訴（92年度偵緝字
第1014號），本院判決如下：
    主  文
乙○○共同行使偽造私文書，足以生損害於公眾及他人，處有期
徒刑拾月。如附表編號1.2.3.所示偽造之「丁○○」印文共拾玖
枚、署押壹枚及偽造之「丁○○」印章壹枚，均沒收。
    事  實
一、乙○○前因侵占案件，經本院以74年度易緝字第558 號判處
    有期徒刑3月確定，並於民國74年9月16日執行完畢（不構成
    累犯），素行不良。詎仍不知悔改，復於89年9 月上旬某日
    見中國時報刊登售屋廣告，知悉黃元正受託出售其女丁○○
    所有門牌號碼台北市○○○路620之2號10樓之房地，即認有
    機可趁，竟夥同真實姓名年籍均不詳之成年男女「王銘璋」
    、「劉圳源」、「徐翠琳」等人，共同意圖為自己不法之所
    有，基於詐欺之概括犯意聯絡，先由「劉圳源」出面向黃元
    正佯稱欲購買上開房地，並由自稱係瑋信代書事務所代書之
    「徐翠琳」陪同辦理土地買賣移轉登記事宜，黃元正不疑有
    詐，遂於89年9 月17日代理丁○○與「劉圳源」簽訂不動產
    買賣契約書，「劉圳源」為取信於黃元正，乃交付新台幣（
    下同）60萬元，並簽發面額400萬元、370萬元之本票各1 紙
    作為買賣價金之擔保，致使黃元正陷於錯誤，將丁○○之印
    鑑證明正本、
    狀及稅單正本交予「徐翠琳」，乙○○、「王銘璋」、「劉
    圳源」及「徐翠琳」等人復共同基於行使偽造私文書之犯意
    聯絡，先委由不知情之刻印人員偽刻「丁○○」印章1 枚後
    ，再於不詳時、地在不動產買賣契約書上接續偽造「丁○○
    」之印文7枚、署押1 枚，虛載乙○○以850萬元向丁○○購
    買上開房地之不實內容，而偽造丁○○與乙○○簽訂之不動
    產買賣契約書私文書，並於土地登記申請書上接續偽造「丁○○」之印文12枚，用以偽造表明丁○○委託乙○○向地政
    事務所提出申請之不實內容私文書後，再於同年9 月21日持
    上開詐得之文件資料及偽造之不動產買賣契約書、土地登記
    申請書，至台北市大安地政事務所辦理所有權移轉登記，使
    不知情之承辦公務員將此不實事項登載於職務上所掌之土地
    登記簿上，而於同年9 月25日以買賣為原因，完成登記為乙○○所有，足以生損害於地政機關對於不動產登記管理之正
    確性及丁○○之財產權益，其後乙○○、「王銘璋」、「劉
    圳源」及「徐翠琳」等人復承前詐欺之犯意聯絡，由乙○○
    出面向國泰世華聯合商業銀行松山分行（原世華聯合商業銀
    行松山分行，下稱世華銀行）貸款550 萬元，並佯稱其係遠
    聖有限公司業務經理，年收入約85萬元，且邀約不知情之友
    人傅玉鈴（業經檢察官為不起訴處分確定）擔任連帶保證人
    ，及委由不知情之代書丙○○以上開房地辦理設定抵押權登
    記，致使世華銀行承辦人員甲○○陷於錯誤簽核辦理該貸款
    案，迨世華銀行於同年9月29日撥款550萬元後，隨即由乙○○及「王銘璋」一同前往該行提領一空。嗣「劉圳源」並未
    依約給付買賣價金尾款，且避不見面，黃元正發覺有異，始
    於89年10月5日前往台北市○○○路○ 段215號8樓之8瑋信代
    書事務所查看，發現該址已人去樓空，丁○○所有之上開房
    地亦已移轉登記為乙○○所有，並由乙○○設定抵押權登記
    向世華銀行辦理貸款550萬元得逞，因而知悉受騙。
二、案經丁○○訴由台北市政府警察局大安分局報告台灣台北地
    方法院檢察署檢察官偵查起訴。
    理  由
一、訊據被告乙○○對於前揭時、地以買賣為原因，將告訴人丁○○所有之上開房地移轉登記為其所有，並向世華銀行辦理
    抵押貸款550 萬元之事實固不否認，惟矢口否認有何行使偽
    造私文書、使公務員登載不實及詐欺等犯行，辯稱：我以前
    是開計程車為業，有一位乘客自稱是黃代書，跟我說他有很
    多房子，他說要用分期付款賣我一間，他就去銀行貸款，他
    叫我去領
    貸款，辦理對保時，黃代書跟銀行承辦人員說我是遠聖有限
    公司業務經理，當時我沒有在場，貸得的錢被黃代書拿走了
    ，當時他叫我在車上等他，但他領完錢就走了，後來我就等
    不到他了，我不認識「王銘璋」、「劉圳源」、「徐翠琳」
    這些人云云。經查：
  （一）上揭事實，業據告訴代理人黃元正於警詢時指訴綦詳，
        復經證人即代書丙○○於警詢時證稱：我於89年9 月29
        日上午10時許，與被告及「王銘璋」一起前往世華銀行
        辦理貸款撥款手續，我是於89年9 月21日（或22日）接
        獲助理告知被告要委託辦理銀行抵押貸款手續，89 年9
        月27日世華銀行承辦員通知我去銀行取件，送至大安地
        政事務所辦理抵押權設定登記，我於同月28日辦妥設定
        登記後將文件送回銀行，銀行於29日撥款等語（見偵(一)
        卷第13、14頁），嗣於偵查中證稱：被告與「王銘璋」
        於89年間來找我辦銀行貸款，我是世華銀行的代書，我
        就帶他們去該行辦理，後來要設定抵押權，我才去辦設
        定等語（見偵(二)卷第33頁），及證人即銀行行員甲○○
        於本院審理時結證稱：我於84年至91年間在世華銀行擔
        任業務主任，負責授信與存款業務，本件被告貸款案由
        我負責授信，當時我有到被告三芝家中辦理對保，她自
        稱是遠聖有限公司業務經理，核貸的依據會參考擔保品
        的價值、還款來源、借款人的職業、薪資、存款及銀行
        往來紀錄，被告於對保時沒有告知她是計程車司機等語
        （見本院94年4月8日審判筆錄），證人傅玉鈴於偵查中
        證稱：卷內世華銀行契約書上的簽名、蓋章都是我的，
        是被告約我在東區一個捷運站等她，她拿給我簽字、蓋
        章的，當時我欠她賭債30,000元，正好被告打電話給我
        問我要不要賺錢，說簽名就可以拿30,000元，先後簽了
        2張（日期分別是89年9月25日、9月29日），其中9月29
        日那張是在世華銀行簽的，我之前欠她的30,000元債務
        就抵掉了，被告說有跟別人一起做等語（見偵(三)卷第9
        至11頁）明確。
　（二）此外，復有交款備忘錄、「劉圳源」與告訴人簽訂之買
        賣契約書、偽造被告與告訴人簽訂之買賣契約書、土地
        暨建物所有權狀、印鑑證明、土地登記申請書、建物登
        記謄本、世華銀行個人房屋貸款契約書、增補條款契約
        書、切結書、他項權利證明書、個人資料表各1 份（見
        偵(一)卷第12、20、23、28、30至34、48、59、103至113
        ）、本票2 紙（見偵(一)卷第11頁）及被告至銀行領款錄
        影帶之勘驗筆錄（見偵(二)卷第23頁背面）在卷可憑，而
        該勘驗筆錄載明：「89年9 月29日上午10時52分許，被
        告出現在櫃檯（由甲○○確認）等待貸款，10時59分許
        ，另一名男子出現在被告身邊幫忙後離開，11時許取得
        貸款，被告離開櫃檯，11時02分許被告與丙○○握手離
        開銀行」等語，顯見被告確有親自前往世華銀行領取貸
        款無訛，其前開所辯實無足採。又被告於本院審理時，
        對於前開證據之證據能力均表示無意見，參酌刑事訴訟
        法第159條之5規定，本院自得採為論科之依據，是綜合
        前開事證以觀，足認被告明知其並未與告訴人簽訂買賣
        契約且自始即無清償銀行貸款之意思，竟與「王銘璋」
        、「劉圳源」、「徐翠琳」共同謀議，推由「徐翠琳」
        自稱代書陪同「劉圳源」出面與告訴人簽訂不動產買賣
        契約書，且為取信於告訴人，並先支付現金60萬元及簽
        發本票2 紙，使告訴人陷於錯誤交付辦理房地移轉登記
        所須之相關文件，渠等為使該房地移轉登記為被告所有
        ，復共同偽造告訴人與被告簽訂之不動產買賣契約書，
        進而持向地政事務所辦理移轉登記，俟被告取得上開房
        地所有權後，復隨即向世華銀行辦理房屋抵押貸款，並
        謊報其職業、收入，致承辦行員陷於錯誤，因而核准撥
        款550 萬元，從而，被告確有詐欺、行使偽造私文書及
        使公務員登載不實之犯行至為明確，應予依法論科。
二、核被告所為，係犯刑法第216條、第210條之行使偽造私文書
    罪、刑法第214 條之使公務員登載不實罪及刑法第339條第1
    項之詐欺取財罪。其利用不知情之刻印人員偽刻「丁○○」
    印章供其蓋用印文，用以偽造其與告訴人簽署之不動產買賣
    契約及土地登記申請書後，進而持以行使，其偽造印章、印
    文、署押之行為均係偽造私文書之部分行為（故不另論偽造
    印章罪之間接正犯）；其偽造私文書後進而持以行使，偽造
    之低度行為應為行使之高度行為所吸收，均不另論罪。被告
    先後2 次詐欺犯行，時間緊接，所犯係構成犯罪要件相同之
    罪，顯係基於概括犯意而為，為連續犯，應依刑法第56條規
    定，以一罪論，並加重其刑。被告所犯上開行使偽造私文書
    、使公務員登載不實及連續詐欺取財3 罪間，有方法結果之
    牽連關係，依刑法第55條之規定，應從較重之行使偽造私文
    書罪處斷。又起訴事實雖未敘及被告使公務員登載不實之犯
    行，然該部分事實與公訴人起訴之犯罪事實既具有牽連犯之
    裁判上一罪關係，應為起訴效力所及，本院自應併予審究，
    附此敘明。爰審酌被告有侵占前科，素行非佳，有台灣高等
    法院被告全國前案紀錄表乙份在卷可憑，詎仍不知悔改，明
    知其與告訴人並未簽訂不動產買賣契約，且無償還銀行抵押
    貸款之真意，竟向告訴人詐得移轉登記之相關文件後，復偽
    造不實之買賣契約、土地登記申請書，持以辦理上開房地所
    有權移轉登記，進而向世華銀行設定抵押詐取貸款550 萬元
    得逞，對他人財產法益侵害甚鉅，且於本院審理時屢傳不到
    ，嗣經通緝到案，耗費司法資源甚鉅，及事後否認犯行，態
    度不佳，自不宜寬貸等一切情狀，量處如主文所示之刑，以
    資懲儆。另偽造之不動產買賣契約書及土地登記申請書，均
    已成為地政機關之存檔文件，並非被告所有，且非義務沒收
    之物，爰不為沒收之諭知，惟如附表編號1.2.3.所示土地登
    記申請書及不動產買賣契約書上偽造之「丁○○」印文、署
    押，與偽造之「丁○○」印章1 枚（雖未扣案，然不能證明
    業已滅失），不問屬於被告與否，均應依刑法第219 條規定
    宣告沒收之，附此敘明。
據上論斷，應依刑事訴訟法第299條第1項前段，刑法第28條、第
216條、第210條、第214條、第339條第1項、第55條、第219條，
罰金罰鍰提高標準條例第1條前段，判決如主文。
本案經檢察官張智堯到庭執行職務。
中　　華　　民　　國　　94　　年　　5 　　月　　12　　日
　　　　　　　　　  刑事第十三庭  審判長法官  陳慧萍
                                        法官  吳佳薇
                                        法官  鍾素鳳
以上正本證明與原本無異。
如不服本判決，應於判決送達後10日內，向本院提出上訴狀（應
抄附繕本）。告訴人或被害人如對於本判決不服者，應具備理由
請求檢察官上訴，其上訴期間之計算係以檢察官收受判決正本之
日期為準。
                             　         書記官　陳鳳瀴
中　　華　　民　　國　　94　　年　　5 　　月　　12　　日
附錄本判決論罪之法條：
刑法第210條
    偽造、變造私文書，足以生損害於公眾或他人者，處5 年以
    下有期徒刑。
刑法第216條
    行使第210條至第215條之文書者，依偽造、變造文書或登載
    不實事項或使登載不實事項之規定處斷。
刑法第339條
    意圖為自己或第3人不法之所有，以詐術使人將本人或第3人
    之物交付者，處5年以下有期徒刑、拘役或科或併科1000 元
    以下罰金。
    以前項方法得財產上不法之利益或使第3人得之者，亦同。
    前二項之未遂犯罰之。
附表：
┌──┬───────────┬───────────────┐
│編號│偽造物品之內容、數量  │    所    在    位    置      │
│    │                      │                              │
├──┼───────────┼───────────────┤
│1.  │偽造之「丁○○」之印文│台北市大安地政事務所89年大安字│
│    │12枚                  │第26816號申請案卷內所附土地登 │
│    │                      │記申請書                      │
├──┼───────────┼───────────────┤
│2.  │偽造之「丁○○」署押1 │同上案卷內所附89年9月8日不動產│
│    │枚                    │買賣契約書之立契約書人欄      │
├──┼───────────┼───────────────┤
│3.  │偽造之「丁○○」印文7 │同上案卷內所附89年9月8日不動產│
│    │枚                    │買賣契約書                    │
└──┴───────────┴───────────────┘
